【裁判字號】    92,台非,72
【裁判日期】    920219
【裁判案由】    違反勞動基準法
【裁判全文】
最高法院刑事判決                                  九十二年度台非字第七二號
    上  訴  人  最高法院檢察署檢察總長
    被      告  甲○○
右上訴人因被告違反勞動基準法案件，對於台灣南投地方法院中華民國九十一年十二
月三十一日第二審確定判決（九十一年度簡上字第九九號，起訴案號：台灣南投地方
法院檢察署九十一年度偵字第三０九四號），認為違法，提起非常上訴，本院判決如
左：
    主  文
原判決關於罪刑部分撤銷。
本件免訴。
    理  由
非常上訴理由稱：﹁按判決不適用法則或適用不當者，為違背法令；又犯罪後之法律
已廢止其刑罰者，應諭知免訴之判決，刑事訴訟法第三百七十八條、第三百零二條第
四款分別定有明文。本案原判決以被告甲○○係皇后ＫＴＶ（址設南投縣草屯鎮○○
街五十七號）之負責人，僱用勞工工作，為勞動基準法第二條第二款所定之雇主，未
提供完善之安全衛生設施，竟於民國九十一年八月八日，分別以日薪新台幣（下同）
四百元及月薪二萬八千元之代價，僱用女性勞工沈佩蓉、張加玫，令沈佩蓉、張加玫
每日於午後七時起至翌晨三時止，在上開店內分別從事服務小姐、會計之工作，違反
女工不得於午後十時至翌晨六時之時間內工作之規定。迄於九十一年八月十日凌晨零
時十五分，為警在上址當場查獲。因認被告違反勞動基準法第四十九條第一項前段女
工不得於午後十時至翌晨六時之時間工作之規定，應依同法第七十七條之規定論罪，
乃撤銷台灣南投地方法院南投簡易庭論罪科刑之不當判決，改判仍處被告拘役參拾日
等情。惟查：違反勞動基準法第四十九條第一項之規定，依民國九十一年十二月二十
五日公布，同年月二十七日生效之勞動基準法第七十九條第一項第一款，已修正為科
處罰鍰之行政罰，則被告犯罪後之法律已廢止其刑罰，有刑事簡易案件卷宗可稽。原
審疏未諭知免訴，竟誤為論罪之實體判決，案經確定。揆諸上揭規定，顯有適用法則
不當之違法，且於被告不利。爰依刑事訴訟法第四百四十一條、第四百四十三條提起
非常上訴，以資救濟。﹂
本院按犯罪後之法律已廢止其刑罰者，應諭知免訴之判決，刑事訴訟法第三百零二條
第四款定有明文。本件原判決認定被告甲○○係皇后ＫＴＶ（址設南投縣草屯鎮○○
街五十七號）之負責人，僱用勞工工作，為勞動基準法第二條第二款所定之雇主，未
提供完善之安全衛生設施，竟於九十一年八月八日，分別以日薪四百元及月薪二萬八
千元之代價，僱用女性勞工沈佩蓉、張加玫，令沈佩蓉、張加玫每日於午後七時起至
翌晨三時止，在上開店內分別從事服務小姐、會計之工作，違反女工不得於午後十時
至翌晨六時之時間內工作之規定等情，因認被告所為係違反（修正前）勞動基準法第
四十九條第一項前段女工不得於午後十時至翌晨六時之時間工作之規定，應依同法第
七十七條論罪科刑，乃撤銷台灣南投地方法院南投簡易庭之刑事簡易判決，改判處被
告拘役三十日確定，有該刑事簡易案件卷宗可稽。惟違反勞動基準法第四十九條第一
項前段之規定，依九十一年十二月二十五日修正公布，同年月二十七日生效之勞動基
準法第七十九條第一項第一款規定，已修正為科處罰鍰之行政罰，被告犯罪後之法律
既已廢止其刑罰，自應諭知免訴之判決，原審誤為實體有罪判決，顯有適用法則不當
之違法。案經確定，且不利於被告，非常上訴意旨執以指摘，洵有理由。應由本院將
原判決關於罪刑部分撤銷，另為免訴之諭知，以資救濟。
據上論結，應依刑事訴訟法第四百四十七條第一項第一款、第三百零二條第四款，判
決如主文。
中      華      民      國    九十二    年      二      月     十九     日
                              最高法院刑事第七庭
                                  審判長法官  張  信  雄
                                        法官  賴  忠  星
                                        法官  張  清  埤
                                        法官  呂  永  福
                                        法官  林  永  茂
      右正本證明與原本無異
                                              書  記  官
中      華      民      國    九十二    年      二      月    二十六    日


司法院資訊處製作；財團法人民間司法改革基金會備份。
